臺灣臺中地方法院行政訴訟判決
110年度交字第367號
原      告  王議霆  


被      告  新北市政府交通事件裁決處
                      設新北市○○區○○路0段000號2樓
代  表  人  李忠台    住同上
訴訟代理人  黃慧婷律師
上列當事人間交通裁決事件，原告不服被告民國110年7月23日新
北裁催字第48-GDH392193號裁決書，提起行政訴訟，本院判決如
下：
    主  文
原告之訴駁回。
訴訟費用新臺幣參佰元由原告負擔。
    事實及理由
一、程序事項：按行政訴訟法第237 條之7 規定，交通裁決事件
    之裁判，得不經言詞辯論為之。本件屬交通裁決事件，依兩
    造所述各節及卷內資料其事證已臻明確，本院認無經言詞辯
    論之必要，爰不經言詞辯論而為判決。
二、事實概要：原告於民國110年3月29日22時50分許，將其號牌
    299-TBF號普通重型機車（下稱系爭車輛），停放於臺中市
    ○區○○路○段00○00號前，因「在禁止臨時停車處所停車
    」之違規行為，為臺中市政府警察局第三分局（下稱舉發機
    關）員警認定原告違反道路交通管理處罰條例第56條第1項
    第1款之規定，當場對原告掣開第GDH392193號舉發違反道路
    交通管理事件通知單。被告續於110年7月23日以新北裁催字
    第48-GDH392193號裁決書（下稱原處分），依道路交通管理
    處罰條例（下簡稱道交條例）第56條第1項第1款及「違反道
    路交通管理事件統一裁罰基準表」之規定，按期限內到案之
    基準，裁處原告第1階段罰鍰新臺幣（下同）900元。原告不
    服，提起本件行政訴訟。
三、原告主張略以：
　㈠查復興路二段30之22號與相鄰大樓間之騎樓梁柱，前方水泥
    空地設有台電變電箱，變電箱水泥基座邊緣與梁柱間之淨寬
    未滿0.9公尺，不符前揭法定人行道設置之標準，該處變電
    箱與梁柱間之狹小空間在客觀上亦難以容納行人、輪椅或娃
    娃車通行，與市區道路條例中所揭無障礙生活環境之意旨不
    符。
　㈡該處水泥空地並不具備一般通念「人行道」之外觀，因其與
    柏油路面間並無緣石高低差而係平面接壤，同時上方亦未鋪
    設地磚、磨石子、畫設油漆或標線等，使人不能從外觀辨識
    該處為人行道。由外觀觀之僅單純為一般柏油路側與大樓騎
    樓之間水泥空地。
　㈢雖依相關單位函覆指出該水泥地以側溝牆為界，以內為民間
    退縮地、以外屬人行道範圍，惟依一般社會生活經驗，難以
    期待民眾會認為路側水泥用地之屬性屬於人行道等語，並聲
    明：原處分撤銷，訴訟費用由被告負擔。
四、被告答辯則以：
  ㈠按處罰條例第3條第3款、第56條第1項第1款規定：「三、人
    行道：指為專供行人通行之騎樓、走廊，及劃設供行人行走
    之地面道路，與人行天橋及人行地下道。」、「汽車駕駛人
    停車時，有下列情形之一者，處新臺幣600元以上1,200元以
    下罰鍰：一、在禁止臨時停車處所停車」。
  ㈡查原舉發單位提供之違規採證照片，可見原告有將車輛停放
    於水泥地人行道上之事實，違規情節昭然，被告據以裁處，
    應無疑義。原告固針對於系爭地點之性質非屬人行道一事予
    以指摘，惟經被告函詢相關單位查證後，該址核為供公眾通
    行之人行道範圍無誤，原告之主張應屬無稽。
　㈢再者，原告既為合法考領機車駕駛執照之人，有機車車籍查
    詢資料及駕駛人基本資料證為憑，且原告為具有正常智識程
    度之成年人，其對上述規定應知之甚詳，並應確實遵守。是
    原告前揭所述，無非單方所執之詞，委無足取等語，並聲明
    ：原告之訴駁回，訴訟費用由原告負擔。
五、本院之判斷：
  ㈠按道交條例第3條第1、3款規定：「本條例用詞，定義如下：
    一、道路：指公路、街道、巷衖、廣場、騎樓、走廊或其他
    供公眾通行之地方。……三、人行道：指為專供行人通行之騎
    樓、走廊，及劃設供行人行走之地面道路，與人行天橋及人
    行地下道。」第56條第1項第1款規定：「汽車駕駛人停車時
    ，有下列情形之一者，處新臺幣六百元以上一千二百元以下
    罰鍰：一、在禁止臨時停車處所停車。」道路交通安全規則
    第111條第1項第1款規定：「汽車臨時停車時，應依下列規
    定：一、橋樑、隧道、圓環、障礙物對面、鐵路平交道、人
    行道、行人穿越道、快車道等處，不得臨時停車。」第112
    條第1項第1款規定：「汽車停車時，應依下列規定：一、禁
    止臨時停車處所不得停車。」另依違反道路交通管理事件統
    一裁罰基準表之規定，小型車在禁止臨時停車處所停車，於
    期限內繳納或到案聽候裁決者，統一裁罰基準為900元。
  ㈡經查，觀諸卷附舉發機關110年9月10日中市警三分交字第110
    0036472號函檢附之現場照片（見本院卷第103頁），確認11
    0年3月29日22時50分，系爭車輛停放於復興路二段30之22號
    前之騎樓外水泥空地人行道上，當時未見駕駛人在場等情。
    原告雖辯稱該處水泥空地並不具備一般通念「人行道」之外
    觀，因其與柏油路面間並無緣石高低差而係平面接壤，同時
    上方亦未鋪設地磚、磨石子、畫設油漆或標線等，使人不能
    從外觀辨識該處為人行道云云，惟按卷附臺中市政府建設局
    110年9月22日局授建養工市六字第1100039742號函覆略以：
    「本案經案附資料檢視，該反映區域部分係屬公眾通行人行
    道範圍（以側溝牆為界）」（見本院卷第117頁），可知系
    爭車輛停車地點位於騎樓與道路柏油路之間，客觀上足認係
    專供行人行走之地面道路，且該水泥地旁已設置公車停靠站
    ，勘認系爭車輛停放之位置確屬「人行道」無誤。
　㈢且依一般用路人之經驗，應得以知悉該處為人行道，不得於
    該處所停車，此不但為公眾所周知，更為領有合格駕駛執照
    之駕駛人應具備之基本常識，原告自難諉為不知。足認原告
    將系爭車輛停放於上開禁止臨時停車處所之行為，已該當道
    路交通管理處罰條例第56條第1項第1款之規定。故原告所執
    上開主張，即非可採。
  ㈣綜上所述，原告違規事證明確，被告依法所為原處分並無違
    誤，原告訴請撤銷，為無理由，應予駁回。
六、本件事證已臻明確，兩造其餘主張及陳述，經核於判決結果
    不生影響，爰不逐一論列，附此敘明。
七、本件第一審裁判費為300 元，應由原告負擔，爰確定第一審
    訴訟費用額如主文第2 項所示。
據上論結，本件原告之訴為無理由，依行政訴訟法第237 條之7
、第98條第1 項前段、第237 條之8 第1 項，判決如主文。
中　　華　　民　　國　　111 　年　　3 　　月　　17　　日
　　　　　　　　　行政訴訟庭　法　官　楊萬益
上為正本係照原本作成。
如不服本判決，應於判決送達後20日內，向本院提出上訴狀並表
明上訴理由（原判決所違背之法令及其具體內容或依訴訟資料可
認為原判決有違背法令之具體事實），其未載明上訴理由者，應
於提出上訴後20日內向本院補提理由書（上訴狀及上訴理由書均
須按他造人數附繕本，如未按期補提上訴理由書，則逕予駁回上
訴），並應繳納上訴裁判費新臺幣750元。
中　　華　　民　　國　　111 　年　　3 　　月　　17　　日
　　　　　　　　　　　　　　　書記官　林柏名